【裁判字號】    95,訴,1550
【裁判日期】    950905
【裁判案由】    返還消費借貸款
【裁判全文】
臺灣板橋地方法院民事判決              95年度訴字第1550號
原      告  臺灣中小企業銀行股份有限公司
法定代理人  丙○○
訴訟代理人  乙○○
被      告  甲○○
上列當事人間請求返還消費借貸款事件，本院於中華民國95年8
月22日言詞辯論終結，判決如下：
    主      文
被告應給付原告新臺幣玖拾捌萬肆仟伍佰拾壹元及如附表編號
１所示之利息暨違約金。
被告應給付原告新臺幣柒萬伍仟零壹元及如附表編號２所示之利
息暨違約金。
被告應給付原告新臺幣壹拾萬零柒佰壹拾元及如附表編號３所
示之利息暨違約金。
被告應給付原告新臺幣肆萬捌仟貳佰零元及如附表編號４所示
之利息暨違約金。
訴訟費用由被告負擔。
    事實及理由
一、按因契約涉訟者，如經當事人定有債務履行地，得由該履行
    地之法院管轄。又當事人得以合意定第一審管轄法院。但以
    關於由一定法律關係而生之訴訟為限。民事訴訟法第12、24
    條第1 項定有明文。本件原告與訴外人即被繼承人張洋參簽
    立之小額信用貸款約定書第14條明定以本院為第一審管轄法
    院，本院自得就本件消費借貸之法律關係管轄並審理之。
二、原告主張：
(一)訴外人即被繼承人張洋參於民國（下同）92年6 月11日邀同
    訴外人林儀文、唐林素梅為連帶保證人向原告借得新臺幣（
    下同）1,000,000 元，惟訴外人張洋參於93年7 月12日起即
    未依約繳款，迭經催討迄未還款，尚欠本金984,531 元及如
    附表編號１所示之利息及違約金。
(二)訴外人即被繼承人張洋參於92年6 月間向原告申辦卡友樂透
    貸，經原告核貸100,000 元，並約定借款期間自92年6 月17
    日至93年6 月17日止，每一個月為一期按月平均攤還。詎訴
    外人張洋參自92年9 月17日起即未依約還款，截至目前為止
    尚欠75,001元及如附表編號２所示之利息及違約金。
(三)訴外人即被繼承人張洋參於92年6 月13日向原告核申辦金來
    轉現金卡，經原告核貸並約定借款期間自92年6 月17日至93
    年6 月17日止，訴外人張洋參於活儲存款第00000000000 號
    帳戶內借款，最高以100,000 元為限。截至目前為止尚欠10
    0,713元及如附表編號３所示之利息及違約金。
(四)訴外人即被繼承人張洋參於92年6 月間向原告申請國際信用
    卡，旋即持用原告核發之信用卡乙張（卡號：0000-0000-00
    00-0000）簽 帳消費。詎訴外人張洋參自92年12月起即未依
    約按期繳款。截至目前為止尚欠48,203元及如附表編號４所
    示之利息及違約金。
(五)被告為訴外人張洋參之兄，而訴外人張洋參之配偶、子女、
    孫子女均拋棄繼承，而訴外人之父、母亦早已死亡以及第三
    順位之被繼承人除被告外其餘亦早已死亡。是被告基於繼承
    之關係，對於被繼承人張洋參所負之債務應負清償之責等語
    ，爰聲明求為判決如主文所示。
三、被告則以：伊係於92年10月份知悉訴外人張洋參死亡之事，
    至訴外人張洋參向原告借貸之事，伊並不知情，且原告亦未
    將訴外人張洋參借貸之事通知被告，卻要被告負情償之責並
    不公平等語，資為抗辯。並聲明：原告之訴駁回。
四、原告主張之上揭事實，已據其提出與所述相符之微型企業創
    業貸款契約書、借據、小額信用貸款約定書、臺灣中小企業
    銀行金來轉現金卡申請書、現金卡融資契約書影本各1 件、
    授信約定書影本3 件及戶籍謄本或影本共9 件、繼承系統表
    1 件、本院94年度訴字第1140號民事決1 件以及臺灣高雄地
    方法院93年6 月14日93雄院貴民新92繼1663字第26310 號函
    為證。又訴外人即被繼承人張洋參之第一順位繼承人即其妻
    洪月鳳，其子女張添和、張俊銘、張娟娟，其孫子女與外孫
    子女張晏綾、蘇妤、吳哲雄皆已拋棄繼承，有上開臺灣高雄
    地方法院93年6 月14日93雄院貴民新92繼1663字第26310 號
    函為證，另第二順位之繼承人亦即其父母張獻、張黃柑均早
    於被繼承人張洋參之前死亡，而第三順位之繼承人除被告外
    ，其餘被繼承人之兄姐妹張金評、張玉妙、張木花亦早於被
    繼承人之前死亡，有上開戶籍謄本或影本共9 件附卷可憑，
    且被告對此亦不爭執，是被告為訴外人張洋參之繼承人之事
    實，自堪信為真實。再被告亦自承於92年10月份即知悉訴外
    人張洋參死亡之事，且未向法院為拋棄繼承之意思表示。又
    繼承人對於被繼承人之債務，負連帶責任，民法第1153條第
    1 項定有明文。是被告對於被繼承人張洋之債務，依上開規
    定，自應負連帶責任。至被告以被繼承人張洋參向原告借貸
    ，原告並未通知被告為由，而無須就訴外人張洋參之債務負
    責，顯屬無據，自不足採。
四、綜上所述，原告依據繼承及消費借貸之法律關係，請求被告
    給付如主文第1 、2 、3 、4 項所示之本金以及如附表編號
    1 、2 、3 、4 所示之利息暨違約金，為有理由，應予准許
    。
五、結論：本件原告之訴為有理由，依民事訴訟法第78條，判決
    如主文。
中    華    民    國    95    年    9     月    5     日
                     民事第二庭  法  官  潘  長  生
上列正本係照原本作成。
如對本判決上訴，須於判決送達後20日內向本院提出上訴狀。
中    華    民    國    95    年    9     月    5     日
                                書記官  許 清 琳


司法院資訊處製作；財團法人民間司法改革基金會備份。
